【裁判字號】    95,上易,758
【裁判日期】    950822
【裁判案由】    妨害公務
【裁判全文】
臺灣高等法院刑事判決                 95年度上易字第758號
上  訴  人
即  被  告  丙○○
上列上訴人因妨害公務案件，不服臺灣臺北地方法院94年度易字
第2173號，中華民國95年3月22日第一審判決（起訴案號：臺灣
臺北地方法院檢察署94年度偵字第21409號），提起上訴，本院
判決如下：
    主  文
上訴駁回。
    事實及理由
一、本案經本院審理結果，認第一審以上訴人即被告丙○○犯刑
    法第140條第1項之罪，累犯，判處拘役58日，並諭知易科罰
    金折算之標準為300元折算一日，認事用法及量刑均無不當
    ，應予維持，並引用第一審判決書記載之事實、證據及理由
    （如附件）。
二、被告上訴意旨略以：伊並未公然侮辱公務員，只是去詢問有
    關申請法律扶助事項云云，否認犯罪，指摘原審判決不當。
    然查，被告丙○○因事於九十四年十一月一日下午二時三十
    分許前往臺灣台北地方法院聯合服務處詢問，經承辦人員對
    之解說法律條文規定，丙○○仍不滿意，當場大聲咆哮而影
    響法院之秩序與安全，經聯合服務處人員通知法警丁○○、
    乙○○、甲○○等人前來，惟丙○○仍不聽制止繼續咆哮，
    經法警依法維持法院安全與秩序欲強制將其帶離原審法院聯
    合服務處時，丙○○竟基於侮辱公務員之意，而在法院聯合
    服務處之不特定多數人得以進出之場所，對於依法執行職務
    之法警丁○○辱罵「操你媽的Ｂ」之三字經，並對之臉部吐
    口水而當場侮辱等情，業據證人即法警丁○○、乙○○、甲
    ○○等3人於本院審理時到庭具結後證述綦詳，被告犯行可
    以認定，被告上訴意旨否認犯罪，應係卸責之語，尚難採信
    ，其上訴並無理由，應予駁回。
三、按「行為後法律有變更者，適用行為時之法律。但行為後之
    法律有利於行為人者，適用最有利於行為人之法律。」，刑
    法第2條第1項訂有明文。修正前刑法第33條第1項第4款規定
    ：「拘役：一日以上，二月未滿。但遇有加重時，得加至四
    個月。」，修正後刑法第33條第1項第4款規定：「拘役：一
    日以上，六十日未滿。但遇有加重時，得加至一百二十日。
    」，比較新舊法之規定，行為後之新法並未較有利於被告。
    再依修正前刑法第33條第1項第5款規定：「罰金：一元以上
    。」，修正後刑法第33條第1項第5款規定：「罰金：新台幣
    一千元以上，以百元計算之。」，比較新舊法之規定，行為
    後之新法並未較有利於被告。又依新增刑法施行法第1條之1
    規定，中華民國94年1月7日刑法修正施行後，刑法分則編所
    定罰金之貨幣單位為新臺幣；94年1月7日刑法修正時，刑法
    分則編未修正之條文定有罰金者，自94年1月7日刑法修正後
    ，就其所定數額提高為三十倍，但72年6月26日至94年1月7
    日新增或修正之條文，就其所定數額提高為三倍。修正後有
    關法定刑罰金數額之規定，並無利於修正前之規定。再依修
    正後刑法第67條規定罰金加減者，其最高度及最低度同加減
    之。然修正前刑法第68條規定罰金加減者，僅加減其最高度
    。本件被告丙○○，應依累犯之規定加重其刑。比較新舊法
    之規定，以行為時即修正前之刑法對被告有利。另外，被告
    於犯罪時之刑法第41條第1項前段規定：「犯最重本刑為5年
    以下有期徒刑以下之刑之罪，而受6個月以下有期徒刑或拘
    役之宣告，因身體、教育、職業、家庭之關係或其他正當事
    由，執行顯有困難者，得以1元以上3元以下折算一日，易科
    罰金。」又被告行為時之易科罰金折算標準，修正前罰金罰
    鍰提高標準條例第2條前段（現已刪除）規定，就其原定數
    額提高為100倍折算1日，則本件被告行為時之易科罰金折算
    標準，最多應以銀元300元折算1日，經折算為新臺幣後，最
    多應以新臺幣900元折算1日。惟95年7月1日修正公布施行之
    刑法第41條第1項前段規定：「犯最重本刑為5年以下有期徒
    刑以下之刑之罪，而受6個月以下有期徒刑或拘役之宣告者
    ，得以新臺幣一千元、二千元或三千元折算一日，易科罰金
    。」比較修正前後之易科罰金折算標準，以95年7月1日修正
    公布施行前之規定，較有利於被告，亦即適用修正前之刑法
    第41條第1項前段及修正前罰金罰鍰提高標準條例第2條之規
    定，定其折算標準，較有利於被告。綜合本件被告全部罪刑
    之結果而為比較，行為後修正之刑法並不較有利於被告，
    本件應適用行為時即修正前刑法之規定。行為後，法律有變
    更者，依修正前刑法第2條第1項之規定，以適用裁判時法為
    原則，如行為時法有利於行為人，則例外適用行為時法；依
    修正後刑法第2條第1項規定，以適用行為時法為原則，惟如
    裁判時法有利於行為人，則例外的適用裁判時法。以往實務
    見解，認原判決未及比較適用新舊法時，上訴後，雖比較結
    果以舊法有利於行為人，而原判決別無其他撤銷事由，仍應
    由本院以此為由撤銷改判。惟修正後之規定係以適用行為時
    法為原則，因此原判決雖未及比較適用，然上訴本院後，經
    比較新舊法，行為後之法律並非較有利於行為人，仍應適用
    行為時法，則原判決適用行為時法即無不當，自不構成撤銷
    之事由，併此敘明。
據上論結，應依刑事訴訟法第373條、第368條，判決如主文。
本案經檢察官周志榮到庭執行職務。
中    華    民    國    95    年    8     月    22    日
                  刑事第四庭審判長法  官  蔡秀雄
                                  法  官  周煙平
                                  法  官  沈宜生
以上正本證明與原本無異。
不得上訴。
                                  書記官  陳雅加
中    華    民    國    95    年    8     月    24    日


司法院資訊處製作；財團法人民間司法改革基金會備份。
